【裁判字號】    99,訴,463
【裁判日期】    990624
【裁判案由】    違反毒品危害防制條例
【裁判全文】
臺灣屏東地方法院刑事判決               99年度訴字第463號
公  訴  人  臺灣屏東地方法院檢察署檢察官
被      告  甲○○
上列被告因違反毒品危害防制條例案件，經檢察官提起公訴（99
年度毒偵字第148 號），被告於準備程序就被訴事實為有罪之陳
述，本院合議庭裁定由受命法官獨任進行簡式審判程序，並予判
決如下：
    主  文
甲○○施用第一級毒品，累犯，處有期徒刑拾月，分裝匙壹支沒
收；又施用第二級毒品，累犯，處有期徒刑陸月，安非他命吸食
器壹組、塑膠吸管壹支均沒收。應執行有期徒刑壹年貳月，分裝
匙壹支、安非他命吸食器壹組、塑膠吸管壹支均沒收。
    事  實
一、甲○○前於民國82年間，因違反肅清煙毒條例、麻醉藥品管
    理條例案件，經本院以82年度訴字第707 號判決判處有期徒
    刑3 年4 月、6 月，應執行有期徒刑3 年6 月確定；又於83
    年間因違反麻醉藥品管理條例、槍砲彈藥刀械管制條例等案
    件，經本院分別判處有期徒刑10月、5 年2 月、6 月，應執
    行有期徒刑6 年2 月確定，嗣於87年7 月2 日假釋付保護管
    束。惟其於保護管束期間內再因施用毒品案件，經法院撤銷
    假釋並經本院以88年度毒聲字第2469號裁定送勒戒處所施以
    觀察、勒戒，經評定後認有繼續施用毒品之傾向，復經本院
    以89年度850 號裁定令入戒治處所施以強制戒治，於89年9
    月1 日停止戒治處分出所。又於91年間因施用第一、二級毒
    品案件，經強制戒治並起訴，強制戒治部分於90年11月8 日
    執行完畢，刑責部分經臺灣高雄地方法院以94年度訴緝字第
    第66號判決判處有期徒刑7 月、3 月，應執行有期徒刑8 月
    確定。另於93年、94年間因施用第一、二級毒品、偽造文書
    等案件，分別經臺灣高等法院高雄分院以94年度上訴字第13
    01號判決、最高法院94年度台非字第254 號判決判處有期徒
    刑7 月、5 月、應執行有期徒刑10月、3 月確定。前述案件
    經減刑後與上開撤銷假釋後之殘刑接續執行，於97年9 月28
    日執行完畢。詎其猶不知戒絕悔改，明知海洛因、甲基安非
    他命業經行政院公告列為毒品危害防制條例第2 條第2 項第
    1 款、第2 款之第一級、第二級毒品，不得施用、持有，復
    基於施用第一級毒品、第二級毒品之個別犯意，分別為下列
    犯行：(一)於99年1 月17日凌晨某時，在其位於屏東縣佳冬鄉
    石光村三民巷3 號住處，以將少量海洛因摻入香菸內，再點
    燃香菸吸取其煙氣之方式，施用第一級毒品海洛因1 次：(二)
    隨即又在上開地點，以將甲基安非他命置於玻璃球內以火燒
    烤後，吸食所產生煙霧之方式，施用第二級毒品甲基安非他
    命1 次。嗣於99年1 月18日11時40分許，在其上開住處為警
    查獲，經警徵得其同意採集尿液送請鑑驗結果，嗎啡（海洛
    因代謝物）、甲基安非他命均呈陽性反應，並扣得安非他命
    吸食器1 組、塑膠吸管、分裝匙各1 支，始查悉上情。
二、案經高雄市政府警察局新興分局報告臺灣屏東地方法院檢察
    署檢察官偵查起訴。
    理  由
一、本案被告甲○○所犯違反毒品危害防制條例罪，並非法定刑
    為死刑、無期徒刑或最輕本刑3年以上有期徒刑之罪，亦非
    高等法院管轄第一審之案件，而被告於本院準備程序中就被
    訴事實為有罪之陳述，本院合議庭乃裁定由受命法官獨任進
    行簡式審判程序。又簡式審判程序之證據調查，不受刑事訴
    訟法第159條第1項、第161條之2、第161條之3、第16 3條之
    1 及第164條至第170條規定之限制，刑事訴訟法第273條之2
    亦定有明文，故本件審理依該規定，亦排除嚴格證據調查，
    併予敘明。
二、上開犯罪事實，業據被告甲○○於警詢、偵訊及本院審理中
    供承不諱（見警卷第1至3頁、偵卷第5至6頁、本院卷第40頁
    、第42頁），復有搜索扣押筆錄、扣押物品目錄表、安非他
    命吸食器1組、及塑膠吸管、分裝匙各1支（見警卷第24至26
    頁、第27頁、第28頁）在案可資憑佐；而被告為警查獲後所
    排放之尿液經採樣送驗，以酵素免疫分析法檢驗及氣相層析
    質譜儀法確認檢驗結果，於嗎啡及甲基安非他命均呈陽性反
    應，有毒品條例案尿液受檢人真實姓名對照表及高雄市立凱
    旋醫院99年2月4日所出具報之濫用藥物尿液檢驗報告各1份
    附卷足稽（見警第47、偵卷第12頁），足認被告前揭自白確
    與客觀事實相符，堪予採認。
三、按92年7 月9 日新修正之毒品危害防制條例刪除2 犯及3 犯
    之規定，一改修法前繁雜之處遇程式，僅將施用毒品者簡化
    區分為初犯、再犯，並認施用毒品者係屬病患性犯人，以觀
    察、勒戒戒除其身癮，並以強制戒治去除其心癮。經觀察、
    勒戒或強制戒治執行完畢釋放後，若係5 年後再犯該條例第
    10條施用毒品罪者，與同條例第20條第1 項、第2 項關於「
    初犯」之處理方式相同，檢察官應先聲請法院裁定令被告入
    勒戒處所觀察、勒戒，並視有無繼續施用毒品傾向，決定應
    予釋放、為不起訴之處分，或應聲請法院裁定令入勒戒處所
    強制戒治；若係5 年內「再犯」同條例第10條施用毒品罪者
    ，依同條例第23條第2 項規定，檢察官則應依法追訴。觀諸
    該條例第20條第3 項之修正理由：「觀察、勒戒或強制戒治
    五年後再犯者，顯見前所實施之觀察、勒戒或強制戒治已足
    以遮斷其施用毒品之癮，為期自新及協助其戒除毒癮，對此
    5 年後再犯者，爰明定仍適用初犯之規定，先經觀察、勒戒
    、強制戒治之程式。」及同條例第23條第2 項之修正理由：
    「為配合簡化施用毒品犯之刑事處遇程式，並鑑於經觀察、
    勒戒或強制戒治執行完畢釋放後5 年內再犯者，其再犯率甚
    高，原據以實施之觀察、勒戒及強制戒治既已無法收其實效
    ，自應施以刑事處遇。」，顯然如施用毒品者係前經觀察、
    勒戒或強制戒治等治療程式執行完畢5 年後，始再施用毒品
    之「初犯」，因前所執行之觀察、勒戒或強制戒治已足收戒
    除毒癮之效，自應重新執行觀察、勒戒或強制戒治等治療程
    序，並於治療程式執行完畢後，由檢察官為不起訴處分，毋
    庸對之追訴處罰；反之，在「再犯」之情形，因其先前所為
    治療程式顯未能收戒斷毒癮之效，且考量施用毒品者之再犯
    率偏高，乃簡化其刑事處遇程式，而逕予追訴處罰，不再施
    以治療程式。參酌上開立法理由，修正毒品危害防制條例就
    施用毒品者，祇於「初犯」及「5 年後再犯」二種情形，有
    其追訴條件之限制，即須於初犯經觀察、勒戒或強制戒治釋
    放後，5 年內均無施用毒品之行為，始能認其前所實施之觀
    察、勒戒或強制戒治已足遮斷毒癮，而得於5 年後再犯時，
    再予適用初犯之規定，重行觀察、勒戒等程式。倘5 年內已
    經再犯，被依法追訴處罰，縱其第3 次（或第3 次以上）施
    用毒品之時間在初犯釋放5 年以後，即與「5 年後再犯」之
    情形有別，且因已於「5 年內再犯」，顯見其再犯率甚高，
    原實施觀察、勒戒或強制戒治，已無法收其實效，而無5 年
    戒斷期之存在，自無再經觀察、勒戒及強制戒治之必要，應
    由檢察官逕行起訴，始符新法修正之本旨。查本件被告甲○
    ○前於88年間，因施用毒品案件，經本院以88年度毒聲字第
    2469號裁定送勒戒處所施以觀察、勒戒，經評定後認有繼續
    施用毒品之傾向，復經本院以89年度850 號裁定令入戒治處
    所施以強制戒治，於89年9 月1 日停止戒治處分出所。又於
    91年間因施用第一、二級毒品案件，經強制戒治並起訴，強
    制戒治部分於90年11月8 日執行完畢，刑責部分經臺灣高雄
    地方法院以94年度訴緝字第第66號判決判處有期徒刑7 月、
    3 月，應執行有期徒刑8 月確定。另於93年、94年間因施用
    第一、二級毒品、偽造文書等案件，分別經臺灣高等法院高
    雄分院以94年度上訴字第1301號判決、最高法院94年度台非
    字第254 號判決判處有期徒刑7 月、5 月、應執行有期徒刑
    10月、3 月確定，此有臺灣屏東地方法院檢察署刑案資料查
    註紀錄表、同署全國施用毒品案件紀錄表及臺灣高等法院被
    告全國前案紀錄表各1 份在卷可考，被告於上開強制戒治執
    行完畢後，既曾於5 年內再犯毒品危害防制條例第10條之罪
    ，並業經判刑確定，本次被告復行觸犯毒品危害防制條例第
    10條之罪，自非屬毒品危害防制條例第20條第3 項所定「5
    年後再犯」之情形，而應依法追訴處罰。綜此，本件事證已
    臻明確，被告施用毒品海洛因及甲基安非他命之犯行，均洵
    堪認定，應依法論科。
四、按海洛因及甲基安非他命分屬毒品危害防制條例第2 條第2
    項第1 款、第2 款規定之第一級及第二級毒品，均不得持有
    及施用，核被告甲○○所為，係犯毒品危害防制條例第10條
    第1 項之施用第一級毒品罪及同法條第2 項之施用第二級毒
    品罪。被告施用前後之持有第一級毒品及第二級毒品之低度
    行為，分別為其施用第一級毒品與第二級毒品之高度行為所
    吸收，均不另論罪。又被告所犯前開2 罪間，犯意各別，罪
    名、行為且互殊，應予分論併罰。另被告有上揭犯罪事實欄
    所述經有期徒刑宣告及執行完畢之情形，此有前開臺灣高等
    法院被告前案紀錄表可按，被告於有期徒刑執行完畢後，5
    年以內故意再犯本件均為有期徒刑以上之罪，皆構成累犯，
    均應依刑法第47條第1 項規定予以加重其刑。爰審酌被告前
    有多項麻藥、槍砲前科，素行非佳，且因施用毒品犯行經觀
    察、勒戒及強制戒治，竟仍故態復萌，復行施用毒品不輟，
    無視於毒品對於自身健康之戕害及國家對於杜絕毒品犯罪之
    禁令，足認非予以適當刑罰不足以禁絕；惟衡酌施用毒品係
    屬自戕行為，又其犯罪手段尚屬平和，亦未因此危害他人，
    所生損害尚非鉅大，且被告犯後於本院審理時坦承犯行，尚
    見悔意之犯罪後態度，另施用毒品者均有相當程度之成癮性
    及心理依賴，其犯罪心態與一般刑事犯罪之本質並不相同，
    應側重適當之醫學治療及心理矯治為宜及其教育程度僅國中
    畢業、家庭狀況非佳、尚育有二名就讀國中之子女等一切情
    狀，分別量處如主文所示之刑，併定其應執行之刑，以資懲
    儆。另扣案被告所有安非他命吸食器1 組、及塑膠吸管、分
    裝匙各1 支，供其施用甲基安非他命及海洛因所用一情，業
    據被告供承在卷，爰伊刑法第38條第1 項第2 款之規定諭知
    沒收，末此敘明。
據上論斷，應依刑事訴訟法第273 條之1 第1 項、第299 條第1
項前段，毒品危害防制條例第10條第1 項、第2 項，刑法第11條
前段、第47條第1 項、第38條第1 項第2 款、第51條第5 款、第
9款，判決如主文。
本案經檢察官潘國威到庭執行職務。
中    華    民    國    99    年    6     月    24    日
                  刑事第三庭    法  官  陳怡先
以上正本證明與原本無異。
如不服本判決應於收受判決後10日內向本院提出上訴書狀，並應
敘述具體理由；其未敘述上訴理由者，應於上訴期間屆滿後20日
內向本院補提理由書（均須按他造當事人之人數附繕本）「切勿
逕送上級法院」。
中    華    民    國    99    年    6     月    24    日
                                書記官  鍾小屏
附錄本案論罪科刑法條：
毒品危害防制條例第10條
施用第一級毒品者，處 6 月以上 5 年以下有期徒刑。
施用第二級毒品者，處 3 年以下有期徒刑。

司法院資訊處製作；財團法人民間司法改革基金會備份。
